【裁判字號】    99,交聲,144
【裁判日期】    990430
【裁判案由】    違反道路交通管理處罰條例聲明異議
【裁判全文】
臺灣基隆地方法院交通事件裁定         99年度交聲字第144號
原處分機關
即移送機關  交通部公路總局臺北區監理所基隆監理站
異  議  人
即受處分人  乙○○
上列異議人即受處分人因違反道路交通管理處罰條例案件，對於
交通部公路總局臺北區監理所基隆監理站中華民國99年3 月25日
所為之處分（原處分案號：基監字第裁42-C00000000號），聲明
異議，本院裁定如下：
    主  文
異議駁回。
    理  由
一、原處分意旨略以：異議人即受處分人乙○○於民國99年1 月
    31日上午10時25分，駕駛車牌號碼2303-MT 號自用小客車，
    沿臺北縣鶯歌鎮○○路往三峽方向行駛，途經「設有禁止左
    轉標誌」之文化路與環河路之Ｔ型交會路口（以下簡稱系爭
    路口），不依標誌指示而違規左轉，為執勤員警當場目睹而
    後攔停舉發，核無不合，爰依道路交通管理處罰條例第48條
    第1 項第2 款規定，裁處異議人罰鍰新臺幣（下同）600 元
    ，並依同條例第63條第1 項規定，記違規點數1 點等語。
二、異議意旨則以：系爭路口之「禁左」標誌設置位置尚非合理
    ，致異議人無從及時查悉系爭路口不得左轉，爰於法定期間
    提出異議，請求撤銷原處分等語。
三、按「汽車駕駛人轉彎時，不依標誌、標線、號誌指示者，處
    新臺幣六百元以上一千八百元以下罰鍰。」道路交通管理處
    罰條例第48條第1 項第2 款定有明文。且依同條例第63條第
    1 項第1 款規定，汽車駕駛人有同條例第48條情形，除依原
    條款處罰鍰外，並記違規點數1 點。
四、經查：異議人於舉發時、地，駕駛車牌號碼2303-MT 號自用
    小客車，途經「設有禁止左轉標誌」之系爭路口而不依標誌
    指示違規左轉，經執勤員警當場目睹而予攔停舉發等情節，
    業據舉發員警即證人甲○○到庭結稱：「（問：本件是否係
    你舉發？舉發經過為何？）是。當時我是執行守望交整的勤
    務，系爭路口由鶯歌往三峽方向是禁止左轉至環河路，因此
    系爭路口設有禁止左轉的標示，如同我今日庭呈照片、現場
    圖所示，當天我站在環河路上，目睹異議人駕駛車輛從文化
    路違規左轉環河路，因此，我直接在環河路上攔停異議人並
    製發舉發單，當時異議人便表示他沒有看到禁止左轉標示，
    也不知道該路口不能左轉，但我當場也有對異議人解釋，禁
    止左轉標示的設置位置，同時，也有對異議人告稱以後如果
    要左轉的合法行進的方向，因為異議人確實違規左轉，所以
    我們仍然要製單舉發」等語（本院訊問筆錄第1 頁至第2 頁
    ）綦詳，且有證人當庭提出之系爭路口標誌設置照片及其現
    場圖存卷為憑。據此，異議人於前揭時、地，「轉彎不依標
    誌指示」之違規事實，當已堪可認定。茲異議人雖以前詞置
    辯，即逕將自己違規行為歸咎於「當地標誌設置『位置』不
    當」云云；然查，細繹證人當庭提出乃至異議人隨狀檢附之
    現場照片，系爭路口之「禁左」標誌實均清晰可辯，是其所
    稱之「禁左」標誌設置位置尚非合理云云，首已顯然昧於事
    實而非可採。次按標誌、標線、號誌之設置目的，在於提供
    車輛駕駛人及行人有關道路路況之警告、禁制、指示等資訊
    ，以便利行旅及促進交通安全。此業經道路交通標誌標線號
    誌設置規則第2 條揭示在案。又依道路交通安全規則第102
    條第1 項第1 款、第11款規定：「汽車行駛至交岔路口，其
    行進、轉彎，應遵守燈光號誌或交通指揮人員之指揮，遇有
    交通指揮人員指揮與燈光號誌並用時，以交通指揮人員之指
    揮為準；交岔路口因特殊需要另設有標誌、標線者，並應依
    其指示行車。」考其立法意旨，亦係在求兼顧行車順暢及廣
    大用路人安全之維護。本此「降低、免除廣大用路人無可預
    期之用路風險」之立法意旨，駕駛人本有隨時注意「標誌、
    標線、號誌」之義務；蓋駕駛車輛使用道路固屬社會發展所
    容認之行為，惟因駕駛車輛使用道路之行為隱藏有一定程度
    之危險，為求降低道路使用之風險，汽車駕駛人本有瞭解並
    遵守相關用路規範之「義務」，以達協同維護用路安全之目
    的；且關此之注意義務，絕非異議人藉詞「標誌設置『位置
    』不當」云云所能圖免。更何況，異議人既指其誤「未查悉
    」舉發路段之「禁左」標誌云云，足見其就舉發路段之路況
    應非熟悉，是自「降低、免除廣大用路人無可預期之用路風
    險」之立法意旨以觀，異議人尤應小心謹慎駕駛俾期協同維
    護交通安全，乃竟一再違背關此用路之注意義務，甚且擅憑
    己意辯稱「標誌設置位置尚非合理，致伊無從及時查悉系爭
    路口不得左轉」云云，則其並未隨時注意「標誌、標線、號
    誌」，乃至視交通法規於無物之可責，事甚灼明。
五、綜上，因認異議人之首開違規事實明確，原處分機關爰引首
    開規定，對異議人為首揭裁處，即為適法，並無不合；異議
    人猶執前詞，辯稱應為免罰云云，尚無可取，並無理由，應
    予駁回。
六、據上論斷，應依道路交通案件處理辦法第19條，裁定如主文
    。
中    華    民    國    99    年    4     月    30    日
                  交通法庭法  官    王慧惠
以上正本證明與原本無異。
對於本件裁定如有不服，應於收受送達後5 日內，向本院提出抗
告書狀，敘述抗告之理由，抗告於臺灣高等法院。
中    華    民    國    99    年    4     月    30    日
                          書記官    王一芳

司法院資訊處製作；財團法人民間司法改革基金會備份。
